【裁判字號】    97,訴,1769
【裁判日期】    970730
【裁判案由】    偽造文書等
【裁判全文】
臺灣彰化地方法院刑事判決              97年度訴字第1769號
公  訴  人  臺灣彰化地方法院檢察署檢察官
被      告  乙○○
                    （現另案於台灣彰化監獄執行中）
上列被告因偽造文書等案件，經檢察官聲請簡易判決處刑（97年
度偵字第1998號），本院依簡式審判程序判決如下：
    主  文
乙○○共同意圖為自己不法之所有，而侵占自己持有他人之物，
處有期徒刑肆月，減為有期徒刑貳月，如易科罰金，以新臺幣壹
仟元折算壹日；又共同行使偽造私文書，足以生損害於他人及公
眾，處有期徒刑陸月，減為有期徒刑參月，如易科罰金，以新臺
幣壹仟元折算壹日。偽造之「甲○○」印章、及95年11月28日之
「汽（機）車過戶申請登記書」上，原車主名稱簽章欄內偽造之
「甲○○」署押及印文各壹枚均沒收。主刑部分應執行有期徒刑
肆月，如易科罰金，以新臺幣壹仟元折算壹日。
    事  實
一、乙○○與址設桃園縣中壢市○○路上之「正一當舖」之店長
    鄭欽榮（另案由臺灣桃園地方法院審理中）友好，曾介紹朋
    友江世勇向「正一當舖」借款，用以購得車牌號碼1773－MZ
    號自用小客車，於民國95年10月16日登記在其妻甲○○名下
    ，惟車輛行車執照、甲○○身分證影本則由「正一當舖」保
    管。嗣因江世勇未按時給付第1期應繳償之本息，鄭欽榮向
    乙○○抱怨，乙○○自認為應對朋友負責，乃於95年11月28
    日上午，前往江世勇位在桃園縣龍潭鄉○○路670巷3號住處
    ，向江世勇表示在其依約繳息前，暫時借用該車，乙○○並
    將該事告知鄭欽榮，獲江世勇同意，乙○○乃將該車駛離而
    持有該車。惟乙○○持有該車後，鄭欽榮評估認為江世勇按
    時還款之機率不高，竟於同日下午，與乙○○一起謀議將上
    開自用小客車賣出，藉以取回原貸款金額，2人即共同基於
    意圖為自己不法所有之侵占及偽造文書之犯意聯絡，由鄭欽
    榮將上開行車執照、甲○○身分證影本及利用不知情刻印商
    所偽刻之「甲○○」私章1枚，交給乙○○，推由乙○○利
    用不知情之車輛監理代辦業者辦理上開自用小客車之過戶手
    續，而在性質上屬於私文書之「汽（機）車過戶申請登記書
    」原車主名稱簽章欄上，偽造「甲○○」署押簽名1枚，再
    加蓋偽刻之「甲○○」印文1枚，而偽造表明係甲○○本人
    同意辦理移轉登記給新車主乙○○之過戶申請登記書，再持
    之交付與監理站承辦人員而行使，並使該承辦公務員形式審
    查後在其上用印，將該車輛移轉為乙○○所有之不實事項，
    登載在其職務上所掌之車籍資料公文書上，足以生損害於甲
    ○○本人及監理機關對車輛監理之正確性。嗣上揭手續辦訖
    後，乙○○即於同日晚間，將上開自用小客車，以新臺幣6
    萬4,000元賣給不知情之中古車商陳雲華，而與鄭欽榮共同
    之將該車侵占入己。
 二、案經甲○○訴由桃園縣政府警察局平鎮分局報告臺灣桃園地
     方法院檢察署呈請臺灣高等法院檢察署令轉台灣彰化地方
     法院檢察署檢察官偵查後聲請簡易判決處刑。
    理  由
一、被告於準備程式中，先就前揭犯罪事實為有罪之陳述，且所
    犯係死刑、無期徒刑、最輕本刑為3年以上有期徒刑以外之
    罪，經本院合議庭依刑事訴訟法第273條之1第1項之規定，
    裁定由受命法官獨任進行簡式審判程式，合先敘明。
二、訊據被告對於上開犯行認罪自白，核與證人江世勇、甲○○
    陳雲華證述之情節相符，並有上開自用小客車過戶登記資料
    、買賣契約書各1份附卷可稽，足認被告之自白與事實相符
    ，其上開犯行洵堪認定。
三、被告乙○○係以朋友關係，與江世勇約定在其依約繳息前，
    暫時借用該車，此據證人江世勇、甲○○證述明確（見偵
    21739號影卷第3、8、63頁），被告乙○○並非基於業務關
    係持有上開自小客車，附此敘明。
四、核被告所為，係犯刑法第216條、第210條行使偽造私文書罪
    、同法第214條使公務員登載不實罪及同法第335條第1項之
    侵占罪。被告偽造印章、署押、印文均為偽造私文書之部分
    行為，而其於偽造私文書後持以行使，偽造之低度行為為行
    使之高度行為所吸收，均不另論罪。被告與另案被告鄭欽榮
    就上開犯行，有犯意聯絡及行為分擔，為共同正犯。被告等
    人利用不知情刻印商偽刻印章，及利用不知情之代辦業者辦
    理車籍過戶手續，為間接正犯。被告以上開行使偽造私文書
    行為，同時使公務員登載不實，係一行為觸犯數罪名，為想
    像競合犯，應依刑法第55條之規定，從一重論以行使偽造私
    文書罪。公訴人未慮及被告上開行使偽造私文書與使公務員
    登載不實之犯行係以1行為為之，而認上開2罪應予分論併罰
    云云，應有誤會。被告所犯上開行使偽造私文書、侵占2罪
    ，犯意各別，行為互殊，應分論併罰。爰各審酌被告因一時
    貪圖方便，利用朋友情誼持有他人之物後，冒用他人名義辦
    理車籍過戶手續，造成被害人及監理機關之損害程度，及其
    犯罪之動機、目的、手段、犯後坦承犯行之態度等一切情狀
    ，分別量處如主文所示之刑，及諭知易科罰金之折算標準。
    另其上開犯行均在96年4月24日以前，爰各依中華民國九十
    六年罪犯減刑條例分別減刑如主文所示，及各諭知易科罰金
    折算之標準，並定其應執行之刑，及諭知易科罰金之折算標
    準。偽造之「甲○○」印章1枚，雖未扣案，惟不能證明業
    已滅失，及偽造之95年11月28日之「汽（機）車過戶申請登
    記書」上，原車主名稱簽章欄內偽造之「甲○○」署押及印
    文各1枚，均應依刑法第219條規定宣告沒收。
據上論斷，應依刑事訴訟法第452條、第273條之1第1項、第299
條第1項前段，刑法第28條、第216條、第210條、第214條、第
335 條第1項、第55條、第41條第1項前段、第51條第5款、第219
條，刑法施行法第1條之1，中華民國九十六年罪犯減刑條例第2
條第1項第3款、第7條、第9條、第10條第1項，判決如主文。
本案經檢察官余建國到庭執行職務。
中    華    民    國    97    年    7     月    30    日
                  刑事第五庭    審判長法官  余仕明
以上正本證明與原本無異。
如不服本判決，應於判決送達後10日內，向本院提出上訴書狀，
上訴書狀應「敘述具體上訴理由」，並按他造當事人之人數附繕
本。「切勿逕送上級法院」。
告訴人或被害人對於判決如有不服具備理由請求檢察官上訴者，
其上訴期間之計算係以檢察官收受判決正本之日期為準。
中    華    民    國    97    年    7     月    30    日
                                    書記官  黃幼華
附錄本案論罪科刑法條全文：
中華民國刑法第216條（行使偽造變造或登載不實之文書罪）
行使第 210 條至第 215 條之文書者，依偽造、變造文書或登載
不實事項或使登載不實事項之規定處斷。
中華民國刑法第210條（偽造變造私文書罪）
偽造、變造私文書，足以生損害於公眾或他人者，處 5 年以下有
期徒刑。
中華民國刑法第214條（使公務員登載不實罪）
明知為不實之事項，而使公務員登載於職務上所掌之公文書，足
以生損害於公眾或他人者，處 3 年以下有期徒刑、拘役或 5 百
元以下罰金。
中華民國刑法第335條（普通侵占罪）
意圖為自己或第三人不法之所有，而侵占自己持有他人之物者，
處 5 年以下有期徒刑、拘役或科或併科 1 千元以下罰金。
前項之未遂犯罰之。


司法院資訊處製作；財團法人民間司法改革基金會備份。
